【裁判字號】    89,訴,193
【裁判日期】    901025
【裁判案由】    違反毒品危害防制條例
【裁判全文】
臺灣花蓮地方法院刑事判決                          八十九年度訴字第一九三號
    公  訴  人  臺灣花蓮地方法院檢察署檢察官
    被      告  丙○○
    指定辯護人  本院公設辯護人乙○
右列被告因違反毒品危害防制條例案件，經檢察官提起公訴（八十九年度偵字第一四
二０號），本院判決如左：
    主  文
丙○○被訴販賣第二級毒品予丁○○部分，公訴不受理。
其餘被訴販賣第二級毒品予甲○○部分無罪。
    理      由
一、公訴意旨略以：被告丙○○基於販賣第二級毒品安非他命之概括犯意，於民國八
    十七年二月間起至同年三月間，以每小包新台幣（下同）一千元之價格，在花蓮
    縣玉里鎮○○路附近，非法販賣第二級毒品安非他命予丁○○約二次，嗣於八十
    八年二月十二日八時許，在玉里鎮○○路白玉茶室內，以上開價格販賣安非他命
    予甲○○二小包，嗣於八十九年四月一日十四時許，在玉里鎮○○路○段一八三
    之一號，為警循線查獲。因認被告涉有毒品防制條例第四條第二項販賣第二級毒
    品罪嫌。
二、公訴人認被告涉犯前揭犯行，係以證人丁○○、甲○○證述向被告丙○○購買安
    非他命之證詞，且認為證人丁○○、甲○○與被告間並無仇恨，當無設詞誣陷之
    理為其論罪之依據。訊據被告丙○○堅詞否認有販賣安非他命予丁○○、甲○○
    二人，且稱丁○○部分在八十七年間已經檢察官以罪嫌不足而為不起訴處分，並
    提出台灣花蓮地方法院檢察署檢察官於八十七年七月二十七日以八十七年度偵字
    第一五五四號不起訴處分書一份以為證明其確未販賣安非他命之證明。
三、公訴不受理部分：
（一）按不起訴處分已確定者，非有發見新事實或新證據者，不得對於同一案件再行
      起訴；又案件有曾經不起訴處分，而違背第二百六十條之規定再行訴者，應諭
      知不受理之判決，刑事訴訟法第二百六十條第一款、第三百零三條第四款分別
      定有明文。而所謂發見新事實或新證據者，係指於不起訴處分前未經發現至其
      後始行發現者而言，若不起訴處分前，已經提出之證據，經檢察官調查斟酌者
      ，即非該條款所謂發見之新證據，不得據以再行起訴。
（二）經查，本件被告丙○○基於販賣第二級毒品安非他命之概括犯意，於民國八十
      七年二月間起至同年三月間，以每小包一千元之價格，在花蓮縣玉里鎮○○路
      附近，非法販賣第二級毒品安非他命予丁○○約二次之事實，係以證人即自承
      向被告購買安非他命之丁○○於八十九年四月二十三日在花蓮縣警察局玉里分
      局之警訊筆錄及於八十九年五月二十六日偵查中二次均陳述：其於八十七年二
      月、三月間，在花蓮縣玉里鎮○○路附近，以每包一千元之價格，向丙○○購
      買安非他命二次之證詞（詳見八十九年偵字第一四二０號偵查卷附之丁○○之
      警訊、偵訊筆錄及八十七年四月二十二日丁○○警訊筆錄影本），為其論罪之
      全部證據。然查被告丙○○於八十七年間，亦因同一證人丁○○於八十七年四
      月二十二日警訊時指證：其於八十七年二月、三月間，在花蓮縣玉里鎮○○路
      附近，以每包一千元之價格，向丙○○其購買安非他命二次等語之證詞內容均
      相符合，已經本院依職權調閱八十七年偵字第一五五四號（含八十八年他字第
      二四四號）、八十七年聲字第一七二號偵查卷，該案號嗣併入本案之八十九年
      偵字第一四二０號卷）、移送該案之花蓮縣警察局玉里分局八十七年四月二十
      九日玉警刑字第一０三０號卷查證屬實，而證人丁○○之上開指證被告丙○○
      於八十七年二、三月間販賣安非他命予其本人之證詞，業據當時承辯該案之檢
      察官以僅憑證人丁○○之指證為據，尚不足以證明被告犯罪，而於八十七年七
      月二十七日以八十七年度偵字第一五五四號予以不起訴處分，有不起訴處分書
      一紙附卷足憑。
（三）本件被告所涉之於八十七年二、三月間，在花蓮縣玉里鎮○○路附近，以每包
      一千元之價格，販賣安非他命二次予丁○○之罪嫌，曾經原法院檢察官處分不
      起訴在案，嗣經本案之檢察官再提起公訴，兩者所憑事證，完全相同，均為證
      人丁○○之指證，要不因前後經警察訊問之時間不同，即可視在後之指證為新
      事實或新證據之發見，而再行起訴。本案此部分既無新事實或新證據之發見，
      乃忽將該部分重行起訴，顯與法定起訴程序不合，自應依首開規定，為不受理
      之諭知。
四、無罪部分：
（一）、按犯罪事實應依證據認定之，無證據不得推定其犯罪事實；又不能證明被告
        犯罪者，應諭知無罪之判決，刑事訴訟法第一百五十四條、第三百零一條第
        一項分別定有明文。且認定犯罪事實所憑之證據，無論其為直接或間接證據
        ，其為訴訟上之證明，必須達於一般之人均可得確信之程序，而無合理之懷
        疑存在時，始得為被告有罪之認定；又被告否認犯罪事實所持之辯解，縱屬
        不能成立，仍非有積極證據足以證明其犯罪行為，不能遽為有罪之認定。
（二）公訴人認被告涉犯販賣安非他命予甲○○之犯行，係以證人甲○○在警訊、偵
      查中之指證，及電話簿影本（為丁○○所有）一紙為證據，已如前述，經查，
      證人甲○○在八十八年二月十二日在警訊時，指稱：在八十八年二月十二日上
      午八時許，在白玉茶室內，向丙○○購買毒品安非他命，價錢是新台每包新台
      幣一萬元，安非他命三小包（詳見本案玊里分局刑案偵查卷宗）；而甲○○在
      檢察官囑託台東地方法院檢察署檢察官八十九年五月二十五日代為訊問時，供
      稱：曾於八十八年二月十二日上午八時許，在白玉茶室內，向丙○○購買毒品
      安非他命，每包零點五公克左右，買二包，每包一千元，是第一次向他買，我
      以前看過他，也知道他有在吸安非他命，當天在白玉茶室碰到他，就和他買，
      他當場交安非他命給我，我也當場付錢給他等語（詳見八十九年偵字第一四二
      ０號卷第三十七頁）。核依二者之內容，就購買之包數（二包或三包）、份量
      （是否每包為零點五公克）、金額（是否每包為一千元，或三包為一萬元）之
      供述，反覆不一，又差異甚大，此部分證詞已屬有重大之瑕疵，其真實性已屬
      可疑。
（三）證人丁○○所指證被告販賣安非他命之指證，既經檢察官認定罪嫌不足，而為
      不起訴處分，已如前述，則丁○○所有之電話簿又何以能作為被告販賣安非他
      命予甲○○之補強證據，況該電話簿上僅記載「志忠」之電話號碼，並未記載
      其他文字，足認與販賣安非他命有所關係，已難認其有何證據力可言。
（四）另本院依職權傳訊之證人即亦曾在警訊時指控向被告買受安非他命之戊○○，
      在偵查中及本院調查時，均改稱並未向被告購買安非他命，並以在警訊時未供
      陳向被告購買安非他命，而以警訊之證詞不實在（詳見偵查及本院筆錄），其
      證詞亦存有重大瑕疵。況其警訊證詞，亦未經公訴人採為被告犯罪之證據，而
      未於起訴書中論及，自亦無法作為不利於被告之積極證據。
（五）再本案並未於被告處起出任何安非他命或與販賣安非命有關之其他器物，自無
      從佐證被告有販賣安非他命之事證。
（六）綜上所述，刑事訴訟法第一百五十四條所謂證據，係指合法之積極證據，就犯
      罪事實能為具體之證明者而言。而所稱事實，不僅指犯罪行為而言，即犯罪之
      時、日、處所、態樣、結果等，舉凡關乎犯罪構成要素或資以辨別犯罪同一性
      之事項，均包括在內。本件證人甲○○在警訊、偵查中就被告販賣之數量，及
      販賣價格之指證，前後矛盾，均有不符，己有重大瑕疵，則自不能執此含糊之
      證言及與事實無關之電話簿影本，即資為被告有販買安非他命予甲○○之具體
      證明或補強證明，因而尚難遽認被告涉嫌販賣安非他命之行為，而證人甲○○
      經本院多次傳訊及命承辦警員帶同其到場均未果，本院就其證詞已極盡調查之
      能事。此外，復查無其他積極證據足認被告涉犯公訴人所指之非法販賣安非他
      命之犯行，不能證明被告犯罪，依法應為被告無罪之諭知。
據上論斷，應依刑事訴訟法第三百零一條第一項、第三百零三條第四款，判決如主文
。
本案經檢察官李子春到庭執行職務
中      華      民      國      九十    年      十      月    二十五    日
                                臺灣花蓮地方法院刑事庭
                                    法  官  吳  順  龍
右正本證明與原本無異。
如對本判決不服，應於送達後十日內，向本院提出上訴狀。（應抄附繕本）
                                    法院書記官
中      華      民      國      九十    年      十      月    三十      日


司法院資訊處製作；財團法人民間司法改革基金會備份。
